【裁判字號】    97,上,8
【裁判日期】    970527
【裁判案由】    損害賠償
【裁判全文】
臺灣高等法院高雄分院民事判決             97年度上字第8號
上  訴  人  甲○○
訴訟代理人  顏萬文律師
被上訴人    丁○○
被上訴人    丙○○
                        2樓
兼  共  同
訴訟代理人  戊○○
上列當事人間請求損害賠償事件，上訴人對於民國96年9 月28日
臺灣屏東地方法院96年度交附民字第55號第一審判決提起上訴，
本院於97年5 月13日言詞辯論終結，判決如下：
    主  文
原判決關於命上訴人給付被上訴人各超過新台幣陸拾柒萬伍仟元
本息部分，及該部分假執行之宣告，暨訴訟費用（除確定部分外
）之裁判均廢棄。
上開廢棄部分，被上訴人在第一審之訴及其假執行之聲請均駁回
。
其餘上訴駁回。
第一（除確定部分外）、二審訴訟費用由上訴人負擔五分之四，
餘由被上訴人負擔。
    事實及理由
一、被上訴人起訴主張：上訴人於民國96年1 月1 日下午4 時30
    分許，駕駛7D-2632 號自用小客車，沿屏東縣長治鄉○○村
    ○○○街，向東行經設有閃光紅燈、與香揚路之交岔路口時
    ，原應在交岔路口前停車，讓幹道車優先通行，再行通過，
    而依當時天候、光線、視野，並無不能注意之情事，竟未暫
    停讓由南向北駛來之被害人梅學誠所騎GDC-556 號重型機車
    先行通過，而貿然前進，致與被害人重機車發生碰撞，被害
    人因此傷重不治死亡。梅學誠為戊○○、丙○○之父，丁○
    ○之子，均受有相當於新台幣（下同）150 萬元之精神上損
    害。爰依侵權行為法律關係，請求上訴人給付被上訴人各
    150 萬元，及均自96年5 月23日即起訴狀繕本送達翌日起至
    清償日止，按週年利率百分之5 計算之法定遲延利息，並陳
    明願供擔保聲請准為假執行宣告（被害人配偶乙○○請求上
    訴人賠償所受損害部分，經原審判決上訴人應給付乙○○
    104萬6240元本息，因上訴人未上訴而確定）。
二、上訴人則以：對於上揭時地駕車肇事致梅學誠受傷死亡並不
    爭執，然被害人行經上開路口，亦有疏未注意車前狀況及高
    速行車未依規定減速情事，就事故之發生與有過失，且被上
    訴人請求之精神慰撫金過高，其已受領之強制汽車責任險保
    險金150 萬元亦應全數自賠償金額扣等語，資為抗辯。
三、原審判決上訴人應給付被上訴人各78萬7500元本息，並為附
    條件准、免假執行之宣告，而駁回被上訴人其餘之訴及假執
    行之聲請。上訴人就原審判決其敗訴部分聲明不服，求為判
    決：(一)原審判決不利部分廢棄，(二)上開廢棄部分，被上訴人
    在第一審之訴及假執行之聲請駁回；被上訴人則求為判決：
    上訴駁回。
四、上訴人就其於上開時地肇事致被害人受傷死亡、被上訴人每
    人受有相當於150 萬元精神上損害之事實，及兩造就被上訴
    人與乙○○已領取強制汽車責任險保險金150 萬元之事實，
    均不爭執（原審卷14頁）。兩造所爭執者為，上訴人就本件
    車禍事故，應負過失責任之比例為何？被上訴人得請求之精
    神慰撫金以多少為適當？及被上訴人請求賠償損害，應扣除
    強制汽車責任險保險金之金額為何？
五、上訴人就本件車禍之過失責任：
  (一)按汽車行駛至交岔路口，其行進、轉彎，應遵守燈光號誌或
    交通指揮人員之指揮；又特種閃光號誌各燈號顯示之意義如
    左：一閃光黃燈表示「警告」，車輛應減速接近，注意安全
    ，小心通過。二閃光紅燈表示「停車再開」，車輛應減速接
    近，先停止於交岔路口前，讓幹道車優先通行後認為安全時
    ，方得續行，道路交通安全規則第102 條第1 項第1 款前段
    、道路交通標誌標線號誌設置規則第211 條分別定有明文。
  (二)依刑事相驗卷所附道路交通事故現場圖、交通事故調查報告
    表(一)、(二)，及原審法院刑事卷勘驗現場拍攝之照片顯示（刑
    事卷64頁、78頁），本件事發現場為東西向之瑞源二街與南
    北向之香揚路交岔路口，事發當時為晴天午後，光線良好，
    現場為柏油鋪設之村里道路，路面乾燥、平坦、無施工、無
    缺陷、無障礙，事發路口雖有民宅房屋坐落於轉角，然各向
    除設有燈號，以香揚路（梅學誠行駛）方向為閃光黃燈，瑞
    源二街（上訴人行駛）方向除為閃光紅燈，於接近路口處路
    面，並繪有枕木紋行人穿越道標線及車輛停止線，另路口東
    北角（即兩車行向夾角之斜對角）並設有大型凸面反光鏡，
    可供看清他向來車狀況。又本院勘驗刑事卷扣案之現場錄影
    光碟，顯示被害人機車先行進入上開路口，上訴人自小客車
    隨即駛至，撞及機車後，被害人彈起至右前擋風玻璃，即掉
    落自小客車右側，上訴人同時煞停，其停車位置在已過路口
    之南北向行人穿越道上，靠近被害人倒地位置旁，有勘驗筆
    錄及拷貝之光碟照片可稽（本院卷43頁、45至47頁），參以
    相驗卷現場圖及調查報告表(二)所示，上訴人車後自路口中央
    附近起，留有起迄點不同，左、右各長約3.3 公尺、1.8 公
    尺，偏向左側之剎車痕；梅學誠所駕機車則倒在系爭車輛右
    側，即瑞源二街東向甫通過路口處之路邊民宅門口，機車後
    方有自上開路口區域延伸而來，長均為4.8 公尺之刮地痕兩
    道，甫進入路口之時則有長約3.2 公尺之剎車痕一道；上訴
    人車輛撞擊點為右前車頭，被害人機車撞擊點為左側車身等
    情，足認上訴人於進入有閃光紅燈路口之前，未注意其右側
    有被害人來車並暫停讓其先行，及至發現並與被害人機車發
    生碰撞之後，始煞停並偏左閃避，而被害人行經有閃光黃燈
    之路口，亦未減速接近，注意安全，小心通過，以致駛至路
    口始發現上訴人車輛而煞停不及，發生碰撞，應認二車對於
    事故之發生，均有過失。
  (三)再依上訴人所駕駛系爭車輛於事發當時因剎車形成之剎車痕
    較長者為3.3 公尺，復於剎車痕消失後，滑行相當距離始停
    止之情形，參考當時天候及路面材質，對照卷附司法行政部
    62年5 月9 日函刑決字第464 號函轉交通部道路交通安全
    督導會訂5.4 交導登字第232 號函附「一般公路汽車剎車
    距離、行車速度對照表」所示，其當時車速約在時速25至30
    公里以上；又依一般正常汽車駕駛人於發現危險至身體開始
    反應之時間尚需約0.75秒，有中央警察大學92年2 月18日校
    科字第092000540 號函及附件在卷可參（原審法院刑事卷
    125 至126 頁），則回溯換算上訴人發現危險至開始剎車之
    時間，約剎車痕出現之前約5.21公尺至6.25公尺（即時速25
    公里或30公里車輛於0.75秒間分別行進之距離；4 捨5 入至
    小數點以下第2 位），對應道路交通事故現場圖，約在其行
    進方向即瑞源二街東向路口前停止線一帶，與上訴人抗辯係
    穿越路口過半始發現來車情形有異。又依二車發生碰撞之位
    置，既在上訴人車輛右前車頭葉子板處，依物理慣性原理，
    被害人於機車發生碰撞之時，其身體理當依原機車行向，飛
    越上訴人車輛引擎蓋並跌落對側，或因撞及擋風玻璃而受阻
    彈出相當距離，無近距離跌落上訴人車輛右側後輪旁之理，
    是上訴人抗辯被害人機車車速甚快，突然出現路口而發生碰
    撞云云，亦無可取。是依二車就事故發生之原因力，認上訴
    人應負百分之70之過失責任；被害人之過失責任為百分之30
    。
六、被上訴人得請求賠償之金額：
  (一)按汽車、機車或其他非依軌道行駛之動力車輛，在使用中加
    損害於他人者，駕駛人應賠償因此所生之損害；不法侵害他
    人致死者，被害人之父、母、子、女及配偶，雖非財產上之
    損害，亦得請求賠償相當之金額，民法第191 條之2 、第
    194 條分別定有明文。又損害之發生或擴大，被害人與有過
    失者，法院得減輕賠償金額，或免除之，民法第217 條第1
    項復已明定。保險人依本法規定所為之保險給付，視為被保
    險人損害賠償金額之一部分；被保險人受賠償請求時，得扣
    除之，強制汽車責任保險法第32條著有規定。
  (二)上訴人因過失駕車肇事，致被害人受傷死亡，已如上述，是
    被上訴人請求其賠償精神上所受損害，為有理由。而上訴人
    就被上訴人每人受有相當於150 萬元精神上損害，業於原審
    明確表示不予爭執，自不得再於本院爭執該金額過高。被害
    人就系爭事故應負百分之30之過失責任，爰予減輕上訴人百
    分之30賠償金額，是其應賠償被上訴人精神上損害，每人各
    105 萬元。又被上訴人與乙○○共同領取強制汽車責任險保
    險金150 萬元，依強制汽車責任保險法第11條第1 項第2 款
    、第2 項規定，其為同一順位之請求權人，應平均分配保險
    給付，每人各得37萬5 千元，並自其得請求之賠償金額扣除
    之，扣除之後，被上訴人得請求上訴人賠償之金額為每人各
    67萬5 千元。
七、綜上，被上訴人本於侵權行為之法律關係，請求上訴人給付
    每人各67萬5 千元，及均自96年5 月23日即起訴狀繕本送達
    翌日起至清償日止，按週年利率百分之5 計算之法定遲延利
    息，為有理由，應予准許；逾此部分之請求為無理由，及假
    執行之聲請亦失所附麗，應併予駁回。原審就超過上開應准
    許部分，為上訴人敗訴之判決，並為假執行之宣告，自有未
    洽。上訴意旨就此部分指摘原判決不當，求予廢棄改判，為
    有理由。至於上開應准許部分，原審判命上訴人給付，並為
    假執行之宣告，核無違誤，上訴意旨，就此部分，仍執陳詞
    ，指摘原判決不當，求予廢棄，為無理由，應駁回其上訴。
據上論結，本件上訴為一部有理由，一部無理由，依民事訴訟法
第450 條、第449 條第1 項、第79條、第85條第1 項第1 項，判
決如主文。
中    華    民    國    97    年    5     月    27    日
                            民事第一庭
                                審判長法官  黃金石
                                法      官  林健彥
                                法      官  謝肅珍
以上正本證明與原本無異。
如對本判決上訴，須於判決送達後20日內向本院提出上訴狀，其
未表明上訴理由者，應於上訴後20日內向本院提出上訴理由書（
均須按他造當事人之人數附繕本）。上訴時應提出委任律師或具
有律師資格之人之委任狀，並依附註條文規定辦理。
中    華    民    國    97    年    5     月    27    日
                                書  記  官  蘇恒仁
附註：
民事訴訟法第466 條之1 ：
對於第二審判決上訴，上訴人應委任律師為訴訟代理人，但上訴
人或其法定代理人具有律師資格者，不在此限。
上訴人之配偶、三親等內之血親、二親等內之姻親，或上訴人為
法人、中央或地方機關時，其所屬專任人員具有律師資格並經法
院認適當者，亦得為第三審訴訟代理人。
第1 項但書及第2 項情形，應於提起上訴或委任時釋明之。


司法院資訊處製作；財團法人民間司法改革基金會備份。
